臺灣臺北地方法院民事判決　九十年度再易字第七六號
　　再審原告　　甲○○
　　再審被告　　乙○○
右當事人間請求再審之訴事件，再審原告對於中華民國八十九年十月二十六日本院八
十六年度再簡上字第二號確定判決提起再審之訴，本院判決如左：
    主    文
再審之訴駁回。
再審訴訟費用由再審原告負擔。
    事    實
甲、再審原告方面：
一、聲明：同附件書狀所載。
二、陳述：同附件書狀所載。
乙、再審被告方面：
    本件未進行言詞辯論，再審被告部分無聲明及陳述可資記載。
    理    由
一、本件再審被告於民國八十二年間對再審原告起訴請求遷讓房屋及給付租金，經本
    院八十二年度北簡民字第七五八七號判決再審原告敗訴確定。經再審原告提起再
    審之訴，由本院八十五年度北再簡字第四號判決廢棄前開判決並駁回再審被告遷
    讓房屋及給付租金之訴，又經再審被告對第一審之訴提起上訴，經本院八十六年
    度再簡上字第二號判決將第一審判決廢棄並駁回再審原告所提再審之訴。復經再
    審原告提起第三審上訴，最高法院以上訴不合法裁定駁回，並於九十年九月十四
    日送達裁定予再審原告而使本院八十六年度再簡上字第二號判決確定在案（下稱
    原確定判決）。茲再審原告針對上開原確定判決於九十年十月九日提起本件再審
    之訴，並未逾民事訴訟法第五百條第一項規定提起再審之訴應於三十日之不變期
    間內之規定，再審原告提起本件再審之訴，係屬合法，合先敘明。
二、再審原告主張：再審被告於本院八十二年度北簡民字七五八七號遷讓房屋事件起
    訴請求再審原告應給付租金，其主張因再審原告前為給付八十二年六、七月份之
    租金、押金而開立予再審被告之支票四張計新台幣（下同）七十五萬元，然系爭
    支票於八十二年八月四日遭退票，再審被告因而訴請再審原告就此部分應給付再
    審被告七十五萬元，並提出系爭支票及退票理由單影本各四紙為證。惟再審原告
    就該判決確定後提起再審並一再抗辯：（一）再審被告以提出之支票影本四紙主
    張有七十五萬元之現金債權，然卻未能提出系爭支票原本以供法院審查，再審被
    告既無法證明其有票據權利存在，依票據法第一百四十四條、第七十四條規定，
    再審被告之請求應無理由；（二）支票係繳回證券，本件系爭支票業經再審原告
    以現金換取後繳回，再審被告就已清償之債務重覆請求，至為無理。（三）再審
    被告雖主張係再審原告以換票為由將系爭支票取回後，並未依約交付新票，惟兩
    造間從未有換票之意思表示合致，且兩造以往若有任何約定或票據交換及單純金
    錢之收受，再審被告均會要求書面簽收，如同再審被告於八十五年六月二十一日
    於八十五年北再簡字第四號案件審理時提出之答辯（二）狀附件三、四、五所示
    書面，故對系爭支票，依兩造交易習慣，再審被告亦應會要求須書面簽收方屬合
    理，然並未見再審被告有此書面，亦未見其於起訴前有何催討行為，顯見再審被
    告之請求為無理由。惟原確定判決就再審被告提出之系爭支票及退票理由單僅為
    影本而無法提出支票原本證明權利，又對於足證兩造過去交易習慣之再審被告八
    十五年六月二十一日答辯（二）狀附件三、四、五等重要證物漏未斟酌，亦未令
    再審被告提出系爭支票原本供審核，復未於判決理由載明不採之理由，即逕判令
    再審原告須給付再審被告系爭七十五萬元，已足影響原確定判決之結果。原確定
    判決有民事訴訟法第四百三十六條之七規定「就足影響於裁判之重要證物漏未斟
    酌」之再審事由。
三、按「對於簡易訴訟程序之第二審確定終局裁判，如就足影響於裁判之重要證物，
    漏未斟酌者，亦得提起再審之訴或聲請再審。」民事訴訟法第四百三十六條之七
    固有明文，惟所稱「足影響於裁判之重要證物」，以如經斟酌可受較有利益之裁
    判者為限。本件再審原告主張原確定判決未審究再審被告提出為證據之系爭支票
    及退票理由單僅為影本，又未對於足證兩造過去如有換票或單純取回支票必有書
    面簽收之交易習慣之再審被告八十五年六月二十一日答辯（二）狀附件三、四、
    五之重要證物加以判斷云云。經查，本件兩造間有原租賃關係存在，為原審判決
    確定之事實，則再審被告對再審原告即有給付租金之請求權存在，又系爭支票係
    作為代替原定八十二年六、七月份租金及押金之給付，為兩造所不爭，亦即其原
    始給付為租金，並非票款，而無票據法第一百四十四條、第七十四條之適用，因
    此並非必需提出支票原本始得為之。此外，兩造對系爭支票業於八十二年八月四
    日遭退票，嗣已由再審原告取回亦不爭執，雖再審原告抗辯其業以現金換回系爭
    支票，系爭債務已因清償而消滅，惟為再審被告否認，再審原告自應就此舉證以
    實其說，然再審原告雖主張兩造間以往於換票或取回票據時有以書面簽收，而再
    審被告卻未有此簽收資料，亦未見再審被告於起訴前有何催討行為云云，惟此均
    不足以證明再審原告業已清償之事實。原確定判決雖未於判決理由中表明對再審
    被告八十五年六月二十一日所提答辯（二）狀附件三、四、五之意見，惟該等文
    件縱經斟酌亦不足使再審原告可受較有利益之裁判，即難謂原審有何就足影響於
    裁判之重要證物漏未斟酌之情事，再審原告之主張，洵非有據。
四、從而，本件再審原告主張之事實，核無民事訴訟法第四百三十六條之七所規定之
    情形，再審原告仍執陳詞提起本件再審之訴，顯無理由，本院爰不經言詞辯論，
    逕予判決駁回之。
五、據上論結，本件再審之訴顯無理由，依民事訴訟法第五百零二條第二項、第七十
    八條，判決如主文。
中　　　華　　　民　　　國　　九十一　　年　　　七　　　月　　二十九　　日
                                  　　　　　民事第二庭審判長法官  丁蓓蓓
                                                            法官  許純芳
                                                            法官  曾部倫
右正本證明與原本無異。
本件判決不得上訴。
中　　　華　　　民　　　國　　九十一　　年　　　七　　　月　　二十九　　日
                                                      法院書記官  柯月英
